【裁判字號】    92,上訴,688
【裁判日期】    920826
【裁判案由】    違反槍砲彈藥刀械管制條例
【裁判全文】
臺灣高等法院臺南分院刑事判決               九十二年度上訴字第六八八號  Ｃ
      上  訴  人  台灣台南地方法院檢察署檢察官
      被      告  甲  ○  ○
      選任辯護人  謝  依  良
右上訴人因被告違反槍砲彈藥刀械管制條例案件，不服臺灣台南地方法院九十二年度
訴字第一七三號中華民國九十二年五月二十三日第一審判決（起訴案號：臺灣台南地
方法院檢察署九十一年度偵字第一０五三０號），提起上訴，本院判決如左：
      主      文
上訴駁回。
      理      由
一、公訴意旨略以：(一)、被告甲○○於八十六年間，在台南市東帝士百貨公司內之不
    詳模型玩具店，購買玩具手槍用之金屬子彈九發，未經許可而持有該子彈，涉有
    槍砲彈藥刀械管制條例第十二條第四項未經許可持有子彈罪；(二)、被告又於八十
    六年間，基於製造子彈之故意，在台南市○○街住處，未經許可將黑色火藥裝填
    於底火內，結合玩具手槍金屬子彈，使成具殺傷力之子彈，因認被告涉有同條例
    第十二條第一項未經許可製造具殺傷力之子彈罪嫌等語。
二、按犯罪事實，應依證據認定之，無證據不得推定其犯罪事實，又不能證明被告犯
    罪者，應諭知無罪之判決，刑事訴訟法第一百五十四條、第三百零一條第一項分
    別定有明文。關於被告自白之「證明力」，刑事訴訟法第一百五十六條第二項亦
    明定：「被告之自白，不得作為有罪判決之唯一證據，仍應調查其他必要之證據
    ，以察其是否與事實相符」。若被告確實曾經有為犯罪行為，又願意描述該事實
    之經過，則其自白所陳述之犯罪情形，對認定事實存在及其內容細節，當然有高
    度的價值，此自白本身也可以作為「事實」存在的一種「證據」，不過如此的假
    設，所推出之論斷，為一循環論斷，縱使此假設情形存在（即被告有犯罪），但
    是被告對事實經過之觀察、記憶及事後描述能力有高有低，對法律規定之了解，
    也不見得正確，且被告之利害關係及個人價值觀及心態，都會影響其「決定」陳
    述之內容，所以將客觀事實之「存在」，完全建築於被告自白之內容，在經驗法
    則上顯然過於危險，因此被告自白之內容應先進一步做詳細之檢查，必須通過客
    觀可見之「事實試驗」者，才能「相信」其自白之正確性，以其自白之內容作為
    事實細節之補充依據（證據）。換言之，被告之自白要做為事實之「證據」，不
    只是需要其他證據補充而已，而是先以其他證據確認自白之「正確性」後，再用
    自白補充其他證據未直接證明部分之事實。
三、經查，被告固於警詢時陳稱：「（問：為警查扣之底火、黑色火藥是否自己改造
    填充整彈用？）是的。」等語（見警卷第二頁）；並於檢察官偵訊中供陳：「．
    ．．我只改造子彈，我在原來的塑膠子彈內裝鐵珠、底火、火藥等物，照片上所
    示塑膠子彈是我改造的，金屬型的是我於八十六年間在台南市四草海邊撿到六顆
    ，四顆已擊發，照片中和塑膠子彈放在一起，左邊數來第三顆是在八十六年間在
    東帝士買的，有二顆未擊發。」等語（見偵查卷第四頁及第五頁），於原審法院
    改稱：「我有撿到警卷照片中的黑色火藥，但我沒有動過它，我是把【連珠炮的
    黑色粉末】放進我購買的玩具手槍金屬子彈裡，並不是扣案的這一包，而且我自
    己所做的子彈都壞掉丟掉，並沒有被查獲」、「（所製造的子彈）有試射了許多
    發，一共射擊了十幾發，試射完就壞掉丟掉」、「是以被查獲的手槍試射」、「
    空彈殼照片左邊五顆是撿的，右邊八顆是試射後的彈殼，這八顆彈殼是我買的」
    、「（問：為何在警訊中承認黑色火藥是改造填充子彈用？）因為警察是與底火
    一起問的，所以回答【是】」等情（見原審卷第十六頁至第十八頁）。由被告上
    開三度自白的整個過程看，大致上被告以購入之金屬材質「子彈」，裝填底火、
    火藥及鐵珠，製造成「子彈」並以所買的玩具手槍射擊等情，有射擊後之金屬彈
    殼、玩具手槍（欠缺轉輪彈倉，無法供擊發子彈之用，無殺傷力）、底火及黑色
    火藥扣案佐證，與被告之自白內容符合，是被告改造「子彈」之行為，可以確認
    ，惟按槍砲彈藥刀械管制條例第四條第一項第二款明定【子彈】應具有【殺傷力
    】，而所稱「殺傷力」，應是能使人的身體受傷或死亡，實務上依使人喪失戰鬥
    能力、穿入豬隻皮肉層及穿入人體皮肉層之標準，經實驗得出「子彈」之單位面
    積動能達「二十焦耳／平方公分」，始足以「穿入人體皮肉層」（見偵查卷第十
    九頁之槍彈鑑定書之日本科學警察研究之研究結果），如此當然會造成人體受傷
    ，達殺傷人體之作用，而有「殺傷力」。然查，本案除前述扣案之子彈二發（即
    被告另於四草海邊拾獲者）經送鑑定認有殺傷力外，其餘均僅剩餘【空彈殼】共
    計十三發，既非【子彈】，則被告自白其於某不詳模型玩具店所購買者及在住處
    以底火裝填火藥所自行改造之【子彈】，【是否具有殺傷力？】，而屬槍砲彈藥
    刀械管制條例所管制之違禁物，即為關鍵，依現有之事證，並不能以客觀實驗方
    法實驗而獲得證實，無從認定該扣案彈殼確實有殺傷力，而子彈縱經射擊，是否
    一定具有殺傷力？亦即是否其射擊彈丸之單位面積動能超過「二十焦耳／平方公
    分」（即足以穿入人體皮肉層）？並無法確實肯認，尚有被告所製造子彈擊發，
    而無殺傷力之合理懷疑存在，不論被告究係以黑色火藥或連珠炮黑色粉末填充子
    彈（警卷第二頁、原審卷第十六頁），或曾擊發子彈打小鳥（偵查卷第五頁），
    據此認定被告所製造之子彈，必具有殺傷力，在邏輯推理上，顯然尚未充足，因
    為子彈之「殺傷力」並非抽象思考的概念，只憑概念本身無法得出具體之標準，
    而是描述具體事實的概念，應以事實之自然定律為依據，況本件扣案之手槍一支
    及空彈殼二顆，經送內政部警政署刑事警察局鑑定結果：「經以掃瞄式電子顯微
    鏡X 射線能譜分析法鑑驗，【未同時檢出】火藥射擊殘跡特性金屬元素鉛-銻-鋇
    （Pb-Sb-Ba）」（卷附槍彈鑑定書，見偵查卷第十六頁），也無扣案彈殼具殺傷
    力之跡象，是本件既缺乏殺傷力之積極可信之具體事實證據，則依罪證有疑，利
    於被告之證據法則，自難遽為被告不利之認定，此外，復查無其他積極證據證明
    被告確有公訴人所指此部分製造子彈之犯行，揆諸首開說明，被告改造子彈犯罪
    ，尚屬不能證明。
四、原審因認被告製造子彈部分不能證明犯罪，諭知此部份無罪，並說明公訴意旨另
    認被告持有玩具手槍用之金屬子彈九發部分，與前揭論罪科刑之部分（持有子彈
    罪部分），為想像競合之裁判上一罪關係，不另為無罪之諭知。核無不合，上訴
    人即檢察官上訴意旨，認被告自白製造子彈，有空彈殼及黑色火藥扣案佐證，應
    成立製造具殺傷力子彈罪，指摘原判決不當，非有理由，應予駁回。
據上論斷，應依刑事訴訟法第三百六十八條，判決如主文。
本案經檢察官邱克斌到庭執行職務。
中    華    民    國      九十二      年      八      月      二十六    日
                                  臺灣高等法院臺南分院刑事第六庭
                                      審判長法官  蔡    崇    義
                                            法官  董    武    全
                                            法官  宋    明    中
右正本證明與原本無異。
檢察官如不服本判決，應於判決送達後十日內向本院提出上訴書。
被告不得上訴。
                                      法院書記官  李    育    儒
中    華    民    國      九十二      年      八      月      二十八    日


司法院資訊處製作；財團法人民間司法改革基金會備份。
